【裁判字號】    89,訴,256
【裁判日期】    900711
【裁判案由】    違反槍砲彈藥刀械管制條例
【裁判全文】
臺灣苗栗地方法院刑事判決                          八十九年度訴字第二五六號
    公  訴  人  臺灣苗栗地方法院檢察署檢察官
    被      告  乙○○
                甲○○
右列被告因違反槍砲彈藥刀械管制條例案件，經檢察官提起公訴（八十八年度偵字第
五二八０號），本院判決如左：
    主      文
甲○○未經許可，持有可發射子彈具有殺傷力之改造手槍，累犯，處有期徒刑貳年，
併科罰金新台幣玖萬元，罰金如易服勞役，以新台幣玖佰元（即銀元參佰元）折算壹
日。扣案之仿ＢＡＲＥＴＡ廠半自動手槍製造換裝土造金屬槍管改造而成之金屬玩具
手槍壹把（槍枝管制編號：0000000000號）、仿ＳＭＩＴＨ＆ＷＥＳＳＯ
Ｎ廠轉輪手槍將其金屬槍管及轉輪彈倉車通改造而成之金屬玩具手槍壹把（槍枝管制
編號：0000000000號）、土造金屬槍管壹支、玩具槍金屬彈殼加裝直徑約
九ｍｍ之金屬彈頭之改造子彈柒顆，均沒收。
乙○○無罪。
    事      實
一、甲○○前於民國八十六年間因違反麻醉藥品管理條例案件，經法院判處有期徒刑
    四月確定，於八十七年九月三日執行完畢。竟不知悔改，於出獄後之八十七年間
    ，自其友人綽號「海狗」之不詳姓名年籍之成年男子處，取得具有殺傷力之仿Ｂ
    ＡＲＥＴＡ廠半自動手槍製造換裝土造金屬槍管改造而成之金屬玩具手槍一把（
    槍枝管制編號：0000000000號）、仿ＳＭＩＴＨ＆ＷＥＳＳＯＮ廠轉
    輪手槍將其金屬槍管及轉輪彈倉車通改造而成之金屬玩具手槍一把（槍枝管制編
    號：0000000000號）、土造金屬槍管一支（可供上述仿ＢＡＲＥＴＡ
    廠之金屬玩具槍枝使用），及具有殺傷力由玩具槍金屬彈殼加裝直徑約九ｍｍ之
    金屬彈頭之改造子彈十顆（其中三顆送鑑時已試射完畢，另綽號「海狗」之男子
    尚交付甲○○不具殺傷力之玩具槍金屬彈殼加裝直徑約八點五ｍｍ之金屬彈頭之
    改造子彈九顆，及玩具槍金屬彈殼十顆，因不構成犯罪，未據檢察官起訴），甲○○因未經許可無故持有上開槍、彈及槍管。嗣於八十八年十月二十五日下午一
    時許，甲○○至友人乙○○位於苗栗縣三義鄉鯉魚村鯉魚口三六之三號住處時，
    亦攜帶前開槍、彈及槍管欲藏放於附近山區，經警持搜索票至該處欲搜索毒品時
    ，甲○○則將該槍、彈、槍管等物往窗外丟棄，而為警查獲，並扣得前開改造金
    屬玩具手槍二把、子彈十顆、土造金屬槍管一支。
二、案經苗栗縣警察局苗栗分局報請台灣苗栗地方法院檢察署檢察官偵查起訴。
    理      由
壹、甲○○有罪部分：
一、右揭事實，業據被告甲○○於本院審理時坦承不諱（見八十九年十月十三日訊問
    筆錄第三、四頁，九十年六月二十七日審判筆錄），核與被告乙○○到庭供稱：
    係被告將前開槍、彈、槍管帶來的等語（見偵卷第六頁背面、第十二頁背面、八
    十九年九月十九日訊問筆錄第五頁、八十九年十月十三日訊問筆錄第三頁、九十
    年三月一日訊問筆錄）相符，且有扣案之前開槍枝二把、槍管一支及子彈十顆可
    資佐證。而前開槍、彈、槍管經送往內政部警政署刑事警察局鑑定之結果，其中
    槍枝管制編號：0000000000號之手槍一把，係仿ＢＡＲＥＴＡ廠半自
    動手槍製造換裝土造金屬槍管改造而成之金屬玩具手槍，機械性能良好，認具殺
    傷力；其中槍枝管制編號：0000000000號之手槍一把，係仿ＳＭＩＴ
    Ｈ＆ＷＥＳＳＯＮ廠轉輪手槍將其金屬槍管及轉輪彈倉車通改造而成之金屬玩具
    手槍，機械性能良好，認具殺傷力；槍管一支，認係土造金屬槍管，可供前述槍
    枝管制編號為0000000000號之手槍使用；而送鑑改造子彈十九顆，其
    中玩具槍金屬彈殼加裝直徑約九ｍｍ之金屬彈頭之改造子彈十顆，經試射三顆，
    ，均可擊發，認具殺傷力；另玩具槍金屬彈殼加裝直徑約八點五ｍｍ之金屬彈頭
    之改造子彈九顆，經試射三顆，均無法擊發，認不具殺傷力，有該局八十八年十
    一月五日刑鑑字第一一三三九七號鑑驗通知書乙紙在卷可稽。又被告乙○○雖曾
    於警、偵訊及本院審理時供稱：前開槍彈等物係甲○○之友人即綽號「海狗」之
    男子來伊家作客時，在未告知伊的情況下放在伊家後屋簷下，伊是無意中發現的
    云云（見偵卷第四頁背面、第三十五頁、八十九年八月三十一日訊問筆錄、八十
    九年九月十九日訊問筆錄），雖核與被告甲○○先前辯稱：槍彈係「海狗」帶來
    的等語相符。惟查，經本院於八十九年十月十三日審理時，當庭命被告乙○○
    、甲○○二人隔離訊問之結果，被告乙○○始供稱：係被告甲○○教伊如此說的
    ，槍彈實際上係被告甲○○帶來的無訛等語。而甲○○見情勢已無法隱瞞，始承
    認槍彈等物係伊帶去等語（均見八十九年十月十三日訊問筆錄）。嗣往後之九十
    年三月一日、九十年三月二十九日調查庭，被告乙○○始終均到庭，而被告甲○○卻經合法通知無故不到庭，經本院通緝後始歸案。準此，從審理過程觀之，足
    認被告甲○○係因畏罪而逃亡，被告二人於八十九年十月十三日審理時之供述槍
    彈等物係被告甲○○帶來的等語，應堪採信。扣案之物，包括具殺傷力改造玩
    具手槍兩把、子彈十發及土造金屬槍管一支，就黑市交易價格而言，亦有相當之
    價值，且屬違禁物品，一般人豈有將此高價違禁物任意置於他人家後屋簷下？足
    徵被告二人初辯稱係綽號「海狗」之男子藏放在被告乙○○家云云，顯然違情悖
    理，不足採信。又同案被告丙○○（經傳未到，通緝中）於警訊中供稱：看見
    被告甲○○拿一包塑膠袋進來，伊不知道裡面裝什麼東西等語（見偵卷第十五頁
    背面），被告乙○○亦陳稱：該黃色塑膠袋一包係被告甲○○帶進來的等語（見
    八十九年九月十九日訊問筆錄第五頁）。而被告甲○○亦自承將裝有前開槍彈等
    物之塑膠袋於警察搜索時往窗外丟棄一節（同前筆錄第四頁）。衡情該塑膠袋既
    係被告甲○○所帶來，且警察搜索時亦主動將之往窗外丟棄，並於塑膠袋內查獲
    前開槍彈等物，參互以觀，堪認槍彈等物係被告甲○○帶來的無訛。綜上所述，
    被告甲○○之自白與事實相符，應堪採信，本案事證明確，被告犯行尋堪認定。
    又同案被告丙○○堅決否認涉有公訴人所指持有槍彈之犯行，而事實上該槍彈亦
    係甲○○所持有，已如前述，被告丙○○僅係查獲時在場，無法據此推斷其有持
    有之行為，或與被告甲○○有何犯意之聯絡，既無積極證據足資證明被告丙○○
    有公訴人所指之犯行，則被告甲○○與丙○○間，即非共同正犯，併此敘明。
二、核被告所為，係犯槍砲彈藥刀械管制條例第十一條第四項之未經許可，持有可發
    射子彈具有殺傷力之改造手槍罪、第十二條第四項之未經許可，持有子彈罪；第
    十三條第四項未經許可，持有槍砲之主要組成零件罪。公訴人對被告甲○○未經
    許可持有槍砲之主要組成零件罪部分，於起訴書雖漏載起訴法條，惟已於起訴事
    實欄載明該犯罪事實，並經本院當庭向被告甲○○告知該起訴罪名，本院自應予
    以審理。被告以一持有行為，同時觸犯上開三罪名，為想像競合犯，依刑法第五
    十五條規定，從一重之同條例第十一條第四項之未經許可，持有可發射子彈具有
    殺傷力之改造手槍罪處斷。被告甲○○前於八十六年間因違反麻醉藥品管理條例
    案件，經法院判處有期徒刑四月確定，於八十七年九月三日執行完畢，有臺灣苗
    栗地方法院檢察署刑案資料查註紀錄表、臺灣高等法院檢察署刑案紀錄簡覆表、
    臺灣高等法院被告全國前案紀錄表在卷可憑，其於有期徒刑執行完畢後五年內，
    再犯有期徒刑以上之本罪，為累犯，應依刑法第四十七條之規定，加重其刑。爰
    審酌被告未經許可，持有具有殺傷力之改造手槍及子彈，對於社會治安有不良之
    影響，併審酌其犯罪之動機、目的、手段，犯罪所生之危害、犯罪後初否認犯罪
    ，嗣後始坦承犯行，態度尚佳等一切情狀，量處如主文所示之刑，就併科罰金部
    分，並諭知易服勞役之折算標準，以示懲儆。扣案之前開仿ＢＡＲＥＴＡ廠半自
    動手槍製造換裝土造金屬槍管改造而成之金屬玩具手槍一把（槍枝管制編號：0
    000000000號）、仿ＳＭＩＴＨ＆ＷＥＳＳＯＮ廠轉輪手槍將其金屬槍
    管及轉輪彈倉車通改造而成之金屬玩具手槍一把（槍枝管制編號：000000
    0000號）、土造金屬槍管一支（可供上述仿ＢＡＲＥＴＡ廠之金屬玩具槍枝
    使用），及具有殺傷力由玩具槍金屬彈殼加裝直徑約九ｍｍ之金屬彈頭之改造子
    彈七顆（原十顆，業已試射三顆），均為違禁物，應依刑法第三十八條第一項第
    一款規定宣告沒收。至送鑑時經試射之前開改造子彈三顆，成廢棄物品，失其子
    彈之結構及性能不具殺傷力，堪認已非屬違禁物，本院自毋庸併予宣告沒收。至
    扣案之玩具槍金屬彈殼加裝直徑約八點五ｍｍ之金屬彈頭之改造子彈九顆（業經
    試射三顆），均無法擊發，認不具殺傷力，既非違禁物品，且非供被告犯罪所用
    之物，併不予宣告沒收。又扣案之玩具槍金屬空彈殼八個，依內政部八十六年十
    一月二十四日所公告之手槍主要組成零件公告，並未列舉子彈之主要組成零件種
    類（其所公告之炸彈、爆裂物依第四條第一項第二款之規定應不包括子彈，係有
    意省略，以免刑度失衡），是甲持有改造子彈之彈殼，應不構成犯罪。（司法院
    第三十八期司法業務研究會），故不予為沒收之諭知，併此敘明。
三、末按，保安處分係對受處分人將來之危險性所為之處置，以達教化與治療之目的
    ，為刑罰之補充制度，我國現行刑法採刑罰與保安處分之雙軌制，要在維持行為
    責任之刑罰原則下，為強化其協助行為人再社會化之功能，以及改善行為人潛在
    之危險性格，期能達成根治犯罪原因、預防犯罪之特別目的，而保安處分之措施
    亦含社會隔離、拘束身體自由之性質，其限制人民之權利，實與刑罰相同，本諸
    法治國保障人權之原理及刑法之保護作用，其法律規定之內容，應受比例原則之
    規範，使保安處分之宣告，與行為人所為行為之嚴重性、行為人所表現之危險性
    ，及對於行為人未來行為之期待性相當，保安處分之強制工作，旨在對嚴重職業
    性犯罪及欠缺正確工作觀念或無正常工作因而犯罪者，強制其從事勞動，學習一
    技之長及正確之謀生觀，使其日後重返社會，能適應社會生活（司法院大法官議
    決釋字第四七一號解釋參照）。本案被告甲○○雖未經許可而持有可發射子彈具
    有殺傷力之改造手槍，惟不若制式槍、彈之具有強大之殺傷力，且其並無違反槍
    砲彈藥刀械管制條例之前科紀錄，此有臺灣苗栗地方法院檢察署刑案資料查註紀
    錄表及台灣高等法院被告全國前案紀錄表各一份在卷可稽，亦無遊蕩或懶惰之習
    性，且持有改造手槍之期間內亦未持供犯罪使用，是其並不具潛在之危險性格，
    並無藉由保安處分之強制工作方式來達到教化與治療之目的，依比例原則，本院
    因認被告甲○○並無依槍砲彈藥刀械管制條例第十九條、刑法第九十條第一項規
    定宣告強制工作之必要，附此敘明。
貳、被告乙○○無罪部分：
一、公訴意旨另略以：被告甲○○、乙○○、丙○○（本案通緝中）三人基於犯意之
    聯絡，於八十八年十月二十五日下午二時三十分許，在苗栗縣三義鄉鯉魚村鯉魚
    口三十六之三號乙○○家中，未經主管機關許可，共同持有可發射金屬或子彈具
    有殺傷力之仿貝瑞塔（BARETTA）、仿史密司（SMITH &WESSON）改造手槍各乙把
    及具有殺傷力之彈藥十顆，為警持本署檢察官簽發之搜索票赴上址實施搜索而當
    場查獲，並扣得前開改造手槍二把、子彈十顆，因認被告乙○○涉有槍砲彈藥刀
    械管制條例第十一條第四項之未經許可，持有可發射子彈具有殺傷力之改造手槍
    罪第十二條第四項之未經許可，持有子彈罪嫌云云。
二、按犯罪事實應依證據認定之，無證據不得推定其犯罪事實；又不能證明被告犯罪
    者，應諭知無罪之判決；刑事訴訟法第一百五十四條、第三百零一條第一項分別
    定有明文。又犯罪事實之認定，應憑真實之證據，倘如未能發現相當證據或證據
    不足以證明，自難以擬制或推測之方法，為其判斷之基礎；而認定犯罪事實之證
    據係指足以認定被告確有犯罪行為之積極證據而言，該項證據自須適合於被告犯
    罪事實之認定，始得採為斷罪資料，最高法院五十三年著有臺上字第六五六號、
    二十九年上字第三一０五號判例。且刑事訴訟上證明之資料，無論其為直接或間
    接證據，均須達於通常一般之人均不致有所懷疑，而得確信其為真實之程度，始
    得據為有罪之認定，若其關於被告是否犯罪之證明未能達此程度，而有合理懷疑
    之存在，致使無從形成有罪之確信，根據「罪證有疑，利於被告」之證據法則，
    即不得遽為不利被告之認定，亦有最高法院七十六年度臺上字第四九八六號判例
    可稽。其以情況證據（即間接證據）斷罪時，尤須基於該證據在直接關係上所可
    證明之他項情況事實，本乎推理作用足以確證被告有罪，方為合法，不得徒憑主
    觀上之推想，將一般經驗上有利被告之其他合理情況逕予排除，此觀諸最高法院
    三十二年上字第六七號自明。
三、公訴人認被告乙○○涉有前揭犯嫌，無非以同案被告丙○○之指訴，及在被告乙○○家後窗外搜到前開槍、彈及槍管等物，為主要之論據。訊據被告乙○○堅決
    否認有何公訴人所指犯行，辯稱：案發當天伊要甲○○到伊家看旅遊證，結果甲○○帶來一包塑膠袋，他打開來給伊、丙○○看，裡面裝有前開槍彈等物，伊跟
    丙○○沒有說什麼，結果警察隨後就來，甲○○則將整包塑膠袋往窗外丟等語。
    經查：
  (一)同案被告丙○○雖指稱：案發當日甲○○到乙○○家時，乙○○即由桌子抽屜內
    拿出槍彈等物給甲○○看（見偵卷第十四頁）云云。惟按，共同被告不利於己之
    陳述，固得採為其他共同被告犯罪之證據，惟此項不利之陳述，須無瑕疵可指，
    而就其他方面調查，又與事實相符，始得採為其他共同被告犯罪事實之認定，最
    高法院著有四十六年度台上字第四一九號判例可資參照。查被告乙○○、甲○○
    於警、偵訊、及本院審理之初，即事先勾串供詞，一同辯以係綽號海狗之男子暗
    中將前開槍彈藏放在乙○○處，嗣為乙○○發現後才叫被告甲○○來等情，已如
    前述。是以，同案被告丙○○供稱：被告甲○○來後，乙○○拿出槍彈等物給甲○○看云云，無非係為附和渠等辯詞。是其此部分之供陳，即有可疑。再者，被
    告丙○○供稱：被告甲○○有攜帶塑膠袋進來，裡面放什麼我不知道，甲○○進
    來後，我有出去院子裡，後來我進入乙○○房間後，就看到乙○○拿槍及子彈出
    來云云（見偵卷第十五頁背面）。參以該塑膠袋係裝有前開槍彈等物，如前所述
    。以此參觀互證，可知其供述：「我有出去院子裡」等語，應係為將「甲○○帶
    來裝有槍彈之塑膠袋」及「被告乙○○從抽屜拿槍出來」間二矛盾事實間，做一
    串連、掩飾。由此益徵被告丙○○之供詞，係為附和被告乙○○、甲○○所謂「
    槍彈等物綽號海狗暗中藏放在乙○○處」之勾串之詞，並不足憑採。此外，被告
    丙○○於偵查初訊後，即始終未到庭受訊，而為本院通緝，迄今仍未歸案等情，
    有本院通緝稿及報到單可稽，是被告丙○○既無法到庭透過交互詰問、與被告乙○○對質等程序，以檢證其供詞之可信度，尚難以其警訊中有瑕疵之指述，即遽
    認被告乙○○有公訴人所指之犯行，併予敘明。
  (二)引據前開理由欄壹、一、之論述，足徵前開槍彈等物係被告甲○○帶來的，並由
    其往窗外丟棄一節無訛，準此，即便該槍彈等物係在被告乙○○家窗外所搜得，
    亦不得據此率爾推論被告乙○○有公訴人所指之犯行，仍應調查被告乙○○是否
    有持有之犯意。又被告乙○○係叫甲○○到家中看旅遊證，事前乙○○並不知道
    翁宏明有攜帶前開槍彈等物一節，業據被告乙○○、甲○○二人供陳甚詳（見九
    十年六月二十七日）。可證被告乙○○並無與被告甲○○共同持有之犯意聯絡表
    徵。又即便被告甲○○將槍彈拿給被告乙○○看，然此與刑法上持有需現實管領
    之狀態亦有不符，亦無法據此推論被告乙○○係以共同持有之意思而持有之。此
    外復查無其他積極證據證明被告乙○○有持有之主觀犯意、客觀行為，被告乙○○應無持有槍彈之犯行等情，應堪認定。
  綜上所述，既無法證明前開槍彈係被告乙○○持有，被告所辯，尚屬採信。此外，
  復查無其他超越合理懷疑之積極證據足資證明被告確有公訴人所指犯行，揆諸首揭
  說明意旨，不能證明被告犯罪，依法應為無罪之諭知。
據上論斷，應依刑事訴訟法第二百九十九條第一項前段、第三百零一條第一項，槍砲
彈藥刀械管制條例第十一條第四項、第十二條第四項、第十三條第四項，刑法第十一
條前段、第五十五條、第四十二第二項、第三十八條第一項第一款，罰金罰鍰提高標
準條例第二條，判決如主文。
本案經檢察官吳義聰到庭執行職務。
中      華      民      國    九十    年      七      月      十一      日
                                    臺灣苗栗地方法院刑事第一庭
                                        審判長法  官  巫  政  松
                                              法  官  林  誌  誠
                                              法  官  顧  正  德
右正本證明與原本無異。
如不服本判決，應於判決送達後十日內向本院提出上訴狀( 應附繕本 )，上訴於
臺灣高等法院台中分院。
                                              書記官  陳  文  聰
中      華      民      國    九十    年      七      月      十三      日
附錄論罪科刑法條
槍砲彈藥刀械管制條例第十一條第四項
未經許可，持有、寄藏或意圖販賣而陳列第一項所列槍枝者，處一年以上
七年以下有期徒刑，併科新台幣七百萬元以下罰金。
槍砲彈藥刀械管制條例第十二條第四項
未經許可，持有、寄藏或意圖販賣而陳列子彈者，處五年以下有期徒刑，
併科新台幣三百萬元以下罰金。
槍砲彈藥刀械管制條例第十三條第四項
未經許可，持有、寄藏或意圖販賣而陳列第一項所列零件者，第六月以上
五年以下有期徒刑，併科新台幣三百萬元以下罰金。


司法院資訊處製作；財團法人民間司法改革基金會備份。
